臺灣臺北地方法院民事裁定
111年度破字第8號
聲  請  人  安利達實業有限公司

                      指定送達處所：臺北市○○區○○○路0段000號0樓之0
法定代理人  周月桂  
                      指定送達處所：臺北市○○區○○○路0段000號0樓之0
上列聲請人聲請破產宣告事件，本院裁定如下：
    主  文
聲請駁回。
聲請程序費用由聲請人負擔。
    理  由
一、按破產，對債務人不能清償債務者，宣告之；破產宣告時屬
    於破產人之一切財產，及將來行使之財產請求權，破產宣告
    後，破產終結前，破產人所取得之財產，為破產財團；財團
    費用及財團債務，應先於破產債權，隨時由破產財團清償之
    ，破產法第57條、第82條第1項、第97條分別定有明文。又
    破產宣告後，如破產財團之財產不敷清償財團費用及財團債
    務時，法院因破產管理人之聲請，應以裁定宣告破產終止，
    破產法第148條亦有明文。而依上開法條意旨以觀，倘債務
    人確係毫無財產可構成破產財團，或破產財團雖勉強可組成
    ，然其破產財團之財產尚不敷清償破產財團之費用及財團之
    債務，縱使予以裁定宣告債務人破產，因其他破產債權人已
    無法藉由破產程序而受到任何清償之機會，而無從依破產程
    序清理其債務時，即無進行破產程序之必要，得以無宣告破
    產之實益為由，裁定駁回債務人破產之聲請。
二、本件聲請意旨略以：聲請人以經營絲織、麻織、棉織、毛織
    品批發，因公司營運所需而向銀行借貸，惟因聲請人面臨轉
    型大客戶流失，加上疫情影響，入不敷出，財務週轉出現困
    境而無力依約償還應負本息，負債達新臺幣（下同）2180萬
    6788元。資產部分，聲請人存款及應收款，價值180萬6640
    元，資產明顯不足清償其所負債務，爰聲請宣告准予聲請人
    破產等語。
三、經查，本件聲請人主張其負有債務2180萬6788元，而目前總
    資產僅有180萬6640元，顯已無足夠剩餘財產可供清償負債
    等情。就聲請人所主張之資產，其中銀行存款餘5954元；其
    中130萬2932元為勞工退休準備金專戶存款，惟按勞動基準
    法第56條規定，按月提撥勞工退休準備金，專戶存儲，並不
    得作為讓與、扣押、抵銷或擔保之標的，且此項勞工退休準
    備金，依勞工退休準備金提撥及管理辦法第10條第1項規定
    ，事業單位歇業時，其已提撥之勞工退休準備金，除支付勞
    工退休金外，得先行作為本法之勞工資遣費，再作為勞工退
    休金條例之勞工資遣費。有賸餘時，其所有權屬該事業單位
    。是以，該筆專戶存款係專供聲請人公司勞工退休準備金之
    用，須俟無需支付勞工退休金時，始得報請主管機關核准後
    領回剩餘款，聲請人依法不得擅自動用，則該部分存款金額
    自不應列入其目前可動用之資產範圍至明。況聲請人尚積欠
    員工薪資、資遣費計246萬5373元（見本院卷第85、125、12
    7頁），聲請人是否能領回勞工退休準備金專戶帳戶，顯有
    疑義；其中應收帳款之保證金45萬元，因聲請人尚欠中租迪
    和股份有限公司（下稱中租迪和公司）清償期已屆至之債權
    142萬元，依聲請人與中租迪和公司所簽立履約保證金協議
    書第2條約定（見本院卷第79頁），倘經中租迪和公司逕予
    抵充聲請人所積欠該公司之債務（見本院卷第85、109頁)，
    亦難認為得構成破產財團之財產；其中4萬7754元之營業稅
    留抵稅額之債權，縱使屬實，留抵稅額於核准退還前，並不
    當然為營業人之債權，營業人須於一定條件下，始對國家發
    生返還請求權，為事實上無法動用，與無實質財產無異。從
    而，聲請人之資產至多僅有前揭銀行存款5954元，聲請人已
    無可動用之現金或約當現金之資產可清償破產財團之管理、
    分配所生之費用及破產管理人之報酬等財團費用，則縱准予
    宣告破產，隨即須同時宣告破產程序終止，徒增破產程序及
    費用之浪費，無益於債務人及全體債權人，不能達成破產制
    度使多數債權人公平受償之目的，聲請宣告破產既無必要亦
    無實益。從而，聲請人聲請宣告其破產，無從准許，應予駁
    回。
四、依破產法第5條，民事訴訟法第95條、第78條，裁定如主文
    。
中　　華　　民　　國　　111 　年　　6 　　月　　1 　　日
                  民事第七庭    法　官　郭思妤
以上正本係照原本作成。
如對本裁定抗告，須於裁定送達後10日內向本院提出抗告狀，並
繳納抗告費新臺幣1,000元。
中　　華　　民　　國　　111 　年　　6 　　月　　1 　　日
                                書記官　程美儒